【裁判字號】    97,台上,6302
【裁判日期】    971204
【裁判案由】    違反臺灣地區與大陸地區人民關係條例
【裁判全文】
最高法院刑事判決            九十七年度台上字第六三０二號
上  訴  人  甲○○
上列上訴人因違反台灣地區與大陸地區人民關係條例案件，不服
台灣高等法院高雄分院中華民國九十五年三月三十一日第二審判
決（九十五年度上訴字第三三四號，聲請簡易判決處刑案號：台
灣高雄地方法院檢察署九十四年度偵緝字第八四四號），提起上
訴，本院判決如下：
    主  文
上訴駁回。
    理  由
按刑事訴訟法第三百七十七條規定：上訴於第三審法院，非以判
決違背法令為理由不得為之；是提起第三審上訴，應以原判決違
背法令為理由，係屬法定要件；如果上訴理由書狀並未依據卷內
訴訟資料具體指摘原判決不適用何種法則或如何適用不當，或所
指摘原判決違法情事，顯與法律規定得為第三審上訴理由之違法
情形不相適合時，均應認其上訴為違背法律上之程式，予以駁回
。本件原判決撤銷第一審之科刑判決，改判仍依牽連犯，從一重
論處上訴人甲○○違反不得使大陸地區人民非法進入台灣地區之
規定罪刑（處有期徒刑一年十月）。上訴人之上訴意旨略稱：（
一）上訴人之妻余木珠遭檢方拘留，遲不遣返大陸地區，並一再
以恫嚇手段取供，余木珠因不堪長達數月之拘留，始供認係假結
婚，檢方此種先押人再取供之手段，顯屬違法濫權，原判決採納
余木珠之偵查供述作為判決之基礎，自屬違反刑事訴訟法第一百
五十六條第一項之規定。而上訴人於原審就此違法情節已一再具
狀主張，原判決仍以第一審判決所依憑之證據，執毫無根據之論
點論處上訴人罪刑，顯有證據調查未盡及理由不備之違法。（二
）上訴人之妻余木珠於偵查中證稱：係經由鄒培英介紹而與上訴
人假結婚，付予上訴人之每月新台幣（下同）二萬元人頭費，亦
係由鄒培英交予上訴人等語，業經原判決敘明與事實不符而不予
採信，則余木珠之偵查中供述，自不能採納作為認定其與上訴人
係假結婚之唯一證據，原判決竟仍採納作為判決上訴人有罪之基
礎，自屬理由矛盾。（三）上訴人於原審所稱：余木珠係遭檢方
長期拘押取供等語，係已遣返大陸地區之余木珠以電話告知，而
上訴人與余木珠之第一次婚姻，因婆媳不和導致暫時離婚分手，
惟二人將上述婚姻阻礙排除後，始又復合共同生活，渠等第二次
結婚不但有公開宴客之照片可證，並有在台灣同居共眠之有利事
證可憑，原審就此等有利於上訴人之證據俱未調查，顯有證據調
查未盡及理由不備之違法。（四）原判決完全忽視上訴人與余木
珠離婚之原因，以及渠等感情深厚之明證，復未審酌即令係合法
婚姻，亦不乏背夫在外非法打工者，徒以上訴人與余女生活方式
相異之處、余女外出謀職上訴人竟不知其行蹤及余女在外賣淫等
事實，推測上訴人與余女係假結婚，而論處上訴人有期徒刑一年
十月之重刑，顯與刑事訴訟法第一百五十四條第二項之規定有違
等語。
惟查：原判決綜合卷內證據資料並依憑調查證據之結果，認定上
訴人有其事實欄所載之犯行，已於理由內詳敘其調查證據之結果
及取捨證據認定之理由。並就上訴人否認犯罪所持之辯解，認非
可採，詳予指駁。復說明證人余木珠、鄒培英（原判決誤載為周
培英）之偵查中證述，均具有證據能力所憑之認定理由。另又綜
合卷內證據資料，說明證人余木珠於偵查中證稱：伊與上訴人假
結婚係由鄒培英介紹，給上訴人一個月二萬元，也是由鄒培英負
責等語，尚非可逕執為認定鄒培英係本件犯罪共同正犯之依據。
（見原判決正本第六頁第十一行至第十六行）。從形式上觀察，
原判決並無不適用法則、適用法則不當、理由矛盾、理由不備、
證據調查未盡等違背法令之情形。上訴意旨（一）、（二）、（
三）、（四）均置原判決理由內已詳予說明之事項於不顧，徒憑
己見，或執原判決已詳予指駁之上訴人否認犯罪辯解，或以原判
決已詳細說明應如何取捨之證人余木珠證言，或猶執原判決已說
明具證據能力之證人余木珠偵查中供述，就事實審法院採證認事
及證據證明力自由判斷職權之合法行使，再為單純事實上爭執，
俱非合法之第三審上訴理由。至於原審雖未就上訴人與余木珠是
否有同居共眠之事實，為進一步之調查，惟原審審判長於審判期
日就上訴人被訴之犯罪事實為訊問前，詢問上訴人：「尚有何證
據請求調查？」，乃答稱：「沒有」（見原審卷第四三頁），上
訴意旨（三）至法律審之本院，始又另執原審未就上開有利之事
實為調查等語，指摘原判決證據調查未盡，顯非依據卷內資料而
為主張之合法第三審上訴理由。綜上所論，本件上訴違背法律上
程式，予以駁回。至於原判決認與上訴人違反不得使大陸地區人
民非法進入台灣地區之規定部分，有牽連犯裁判上一罪關係之使
公務員登載不實罪部分，原判決係論以刑法第二百十四條使公務
員登載不實之罪名，經核刑法第二百十四條使公務員登載不實罪
之法定本刑為三年以下有期徒刑、拘役或五百元以下罰金，屬刑
事訴訟法第三百七十六條第一款之案件，與之有牽連犯裁判上一
罪關係之違反不得使大陸地區人民非法進入台灣地區規定之重罪
部分之上訴，既不合法，自無從就有牽連犯之輕罪部分併為實體
上審判，此部分既經第二審判決，自不得上訴於第三審法院，上
訴人就此部分竟復提起上訴，亦非適法，應併予駁回。
據上論結，應依刑事訴訟法第三百九十五條前段，判決如主文。
中    華    民    國  九十七  年   十二   月    四    日
                      最高法院刑事第八庭
                          審判長法官  林  永  茂
                                法官  吳  昆  仁
                                法官  蘇  振  堂
                                法官  蕭  仰  歸
                                法官  林  立  華
      本件正本證明與原本無異
                                      書  記  官
中    華    民    國  九十七  年   十二   月    九    日
                                                     Ｒ


司法院資訊處製作；財團法人民間司法改革基金會備份。
